【裁判字號】    97,上訴,1140
【裁判日期】    971022
【裁判案由】    誣告
【裁判全文】
臺灣高等法院高雄分院刑事判決        97年度上訴字第1140號
上  訴  人  臺灣高雄地方法院檢察署檢察官
被      告  甲○○
上列上訴人因被告誣告案件，不服臺灣高雄地方法院96年度訴字
第5275號中華民國97年5 月19日第一審判決（起訴案號：臺灣高
雄地方法院檢察署96年度偵字第30843 號），提起上訴，本院判
決如下：
    主  文
上訴駁回。
    理  由
一、公訴意旨略以：被告甲○○明知自己於民國95年8 月14日17
    時30分許，在高雄市○○區○○街22巷2 號1 樓管理室前，
    因使用大樓管理室前電話事宜，與乙○○發生爭執，進而出
    拳毆打乙○○頭部，致乙○○受有頭部外傷合併臉部撕裂傷
    、臀部挫傷及雙膝挫傷等傷害，乙○○因而對甲○○提出傷
    害告訴（甲○○涉犯傷害部份，另案經本院逕以簡易判決處
    刑），詎被告甲○○竟意圖使潘國承受刑事處分，而於96年
    6 月1 日，在臺灣高雄地方法院檢察署檢察事務官詢問時，
    誣指乙○○明知伊未有傷害犯行卻提出告訴，涉有誣告罪嫌
    云云。嗣因被告於臺灣高雄地方法院檢察署96年度偵字第
    13374 號案件（下稱相關傷害案件）偵查中，坦承確有毆打
    乙○○，始悉上情，因認被告涉犯刑法第169 條第1 項誣告
    罪嫌等語。
二、證據能力部分：
    按被告以外之人於審判外之陳述，雖不符同法第159 條之1
    至之4 規定，而經當事人於審判程序同意作為證據，法院審
    酌該言詞陳述或書面陳述作成時之情況，認為適當者，亦得
    為證據。又當事人、代理人或辯護人於法院調查證據時，知
    有第159 條第1 項不得為證據之情形，而未於言詞辯論終結
    前聲明異議者，視為有前項之同意，此亦據同法第159 條之
    5 規定明確。查本案所引用之其餘證據資料（詳後引證據）
    ，其中屬傳聞證據部分，縱無刑事訴訟法第159 條之1 至第
    159 條之4 或其他規定之傳聞證據例外情形，亦因被告及其
    辯護人、檢察官或同意可作為證據使用，或未聲明異議，依
    刑事訴訟法第159 條之5 第1 項、第2 項之規定，本院審酌
    該證據作成之情況，並無不當，認以上揭文書作為證據，應
    屬適當。則依刑事訴訟法第159 條之5 第1 項之規定，有證
    據能力。
三、實體上之認定
（一）按被告未經審判證明有罪確定前，推定其為無罪；犯罪事
      實，應依證據認定之，無證據不得認定犯罪事實。又不能
      證明被告犯罪或其行為不罰者，應諭知無罪之判決，刑事
      訴訟法第154 條、第301 條第1 項分別定有明文。次按認
      定犯罪事實所憑之證據，雖不以直接證據為限，間接證據
      亦包括在內，然而無論直接證據或間接證據，其為訴訟上
      之證明，須於通常一般之人均不致有所懷疑，而得確信其
      為真實之程度者，始得據為有罪之認定，倘其證明尚未達
      到此一程度，而有合理之懷疑存在而無從使事實審法院得
      有罪之確信時，即應由法院為諭知被告無罪之判決（最高
      法院76年台上字第4986號分別著有判例參照）。再按誣告
      罪之成立以意圖他人受刑事處分或懲戒處分，而為虛偽之
      告訴告發報告者為要件。所謂虛偽係指明知無此事實故意
      捏造而言，若告訴人誤認有此事實或以為有此嫌疑，自不
      得指為虛偽，即難科以本罪，復有最高法院22年上字第33
      68號、40年台上字第88號判例可資參照。足見誣告罪所謂
      虛構事實，係指明知無此事實，而故意捏造者而言，是如
      若出於誤信、誤解、誤認或懷疑有此事實，或對其事實誇
      大其詞，或資為其訟爭上之攻擊或防禦方法，或其目的在
      求判明是非曲直者，均不得謂屬誣告。
（二）本件公訴意旨認被告涉犯上開罪嫌，無非以被告於相關傷
      害案件偵查中自承當日有毆打乙○○等語及證人乙○○、
      徐慶民於該案之證詞為其論據。惟被告已於原審堅決否認
      有何誣告犯行，辯稱：案發時因有喝一些酒，伊在警局作
      筆錄時，並不知自己有毆打乙○○，直至偵查中聽證人徐
      慶民證述後，伊認為既然證人如此證述，伊應該有毆打乙
      ○○，所以於偵查中承認傷害犯行，並無誣告乙○○之意
      等語（原審卷37至39頁）。
（三）本院查: 被告甲○○於95年8 月14日17時30分許，在高雄
      市○○區○○街22巷2 號1 樓管理室前，因使用大樓管理
      室前電話事宜，而與住戶乙○○發生爭執，乙○○於爭執
      後因而受有頭部外傷合併臉部撕裂傷、臀部挫傷、雙膝挫
      擦傷之傷害，乃對被告提起傷害告訴，並經臺灣高雄地方
      法院檢察署以96年度偵字第13374 號偵查，被告並於96年
      6 月1 日上開案件偵查中，偵訊之初固曾向檢察事務官表
      示要告乙○○誣告、伊並未毆打乙○○等語，惟當日偵訊
      過程中再經證人徐慶民陳述: 『看到乙○○拿禁止停車的
      鐵架要打甲○○，但鐵架被甲○○搶走，當時乙○○跌倒
      在地，甲○○手持鐵架欲向前打，但被我攔住乙○○起身
      向後退時，又再次跌倒，甲○○追向前，2 人發生拉扯，
      乙○○起身順手拿起角木，要打甲○○，可是甲○○回手
      打了他1 拳，是打在頭部等語。』後，被告則隨即改口供
      認確有毆打乙○○等情（臺灣高雄地方法院檢察署96年度
      偵字第13374 號卷，簡稱偵卷，第5 、6 頁）。另參諸證
      人徐慶民於警詢亦證稱：因乙○○佔用警衛室電話很久，
      被告甲○○好心勸告，乙○○就大聲罵髒話，並用右手揮
      拳打被告胸部，被告擋住乙○○，乙○○即跑至警衛室外
      拿起禁止停車之架子往被告身上打，被告以雙手阻擋，並
      將禁止停車之架子搶下，乙○○又用手打被告，被告上前
      抓住乙○○，乙○○就向後退並摔倒，這時鄰居上前阻擋
      ，被告並沒有打乙○○，乙○○頭部的傷是被禁止停車的
      架子撞傷後又自己摔傷等語（警卷10頁），復有被告甲○
      ○及乙○○2 人之國軍左營總醫院附設民眾診療服務處診
      斷證明書（乙○○部分）及長春醫院診斷證明書（甲○○
      部分）在卷可按（警卷14、15頁），足見被告於上開時地
      向檢察事務官表示要告乙○○誣告等語，應係出於其主觀
      上之懷疑乙○○有誣告之嫌，其目的應在求法院判明是非
      曲直者之事實，應可確認，是既無證據足證被告甲○○於
      96 年6月1 日向檢察事務官表示要告乙○○誣告，係明知
      為不實之事項而為之申告。依開首開規定及判例說明，核
      被告甲○○所為尚與刑法誣告之構成要件不符，自難對其
      遽以誣告之罪相繩。
四、原審因而以不能證明被告犯誣告罪，而為被告無罪之諭知，
    核無違誤；檢察官上訴意旨，猶執前詞，指摘原判決不當，
    為無理由，應予駁回。
五、又被告合法傳喚，無正當之理由不到庭者，得不待其陳述，
    逕行判決，刑事訴訟法第371 條定有明文。本件被告甲○○
    經本院於97年9 月日送達在案（本院卷27頁），業經合法傳
    喚，惟無正當理由未到庭，爰不待其陳述，逕行判決，並此
    敘明。
據上論斷，應依刑事訴訟法第368 條、第371條，判決如主文。
本案經檢察官姜麗儒到庭執行職務。
中    華    民    國    97    年    10    月    22    日
                  刑事第八庭    審判長法  官   洪兆隆
                                      法  官   郭玫利
                                      法  官   李政庭
以上正本證明與原本無異。
如不服本判決應於收受本判決後10日內向本院提出上訴書狀，其
未敘述上訴理由者，並得於提起上訴後10日內向本院補提理由書
狀（均須按他造當事人之人數附繕本）「切勿逕送上級法院」。
中    華    民    國    97    年    10    月    22    日
                                      書記官   吳福連


司法院資訊處製作；財團法人民間司法改革基金會備份。
